臺灣桃園地方法院民事判決　九十二年度訴字第一六五四號
　　原　　　告　乙○○
　　訴訟代理人　甲○
　　被　　　告　丁○○
　　訴訟代理人　丙○○
右當事人間請求損害賠償事件，經本院於民國九十三年六月十五日言詞辯論終結，本
院判決如左：
    主      文
被告應給付原告新台幣柒萬陸仟元，及自民國九十二年十月十一日起至清償日止按年
息百分之五計算之利息。
原告其餘之訴駁回。
訴訟費用由被告負擔十分之一；餘由原告負擔。
本判決第一項得假執行；但被告如以新台幣柒萬陸仟元，為原告預供擔保，得免為假
執行。
原告其餘假執行之聲請駁回。
    事      實
壹、原告方面：
一、聲明：被告應給付原告新台幣（下同）六十八萬元，及自起訴狀繕本送達被告翌
    日起至清償日止，按年息百分之五計算之利息；併陳明願供擔保請准宣告假執行
    。
二、陳述：
  (一)原告為被告之外祖父，訴外人謝金池、謝駿發分別為被告之父、兄，訴外人甲○
    、李傳福則為原告之子。被告於民國（下同）九十年八月二十日，因其父謝金池
    與原告之子甲○間有土地使用糾紛，偕同謝金池、謝駿發共三人將渠等共乘之自
    用小客車橫放於原告之子甲○出租土地之聯外道路中阻擋道路出入，原告受通知
    後前往處理，被告竟基於傷害故意，以高爾夫球桿毆打原告，致原告受有頭部鈍
    挫傷之傷害，刑事部分經鈞院以九十一年度桃簡字第四八七號、九十二年度簡上
    字第一八七刑事判決處被告有期徒刑三月確定在案。
  (二)按因故意或過失，不法侵害他人之權益者，負損害賠償責任。不法侵害他人之身
    體或健康者，對於被害人因此喪失或減少勞動能力或增加生活上之需要時，應負
    損害賠償責任。又不法侵害他人之身體、健康、名譽、自由、信用、貞操或不法
    侵害其他人格法益而情節重大者，被害人雖非財產上之損害，亦得請求相當之金
    額。民法第一百八十四條第一項前段、第一百九十三條第一項及第一百九十五條
    第一項分別定有明文。爰請求被告賠償右列金額：
    (1)醫療費用部分：原告因腦部遭受被告擊傷，造成腦震盪，雖經醫生診治外表已
      經痊癒，但自從頭部受傷後，時常頭暈目眩、頭重腳輕而無法控制，外出時仍
      須他人在旁照顧以防不測，但不幸仍於九十一年六月九日昏眩跌倒，致左手橈
      骨骨折，受傷之後又因時常感到酸痛，故常至國術館看診拿藥及推拿，陸續支
      付醫藥費等計六萬四千元，被告自應負賠償責任。
    (2)慰撫金部份：原告為被告之外祖父，詎被告竟目無尊長，持高爾夫球桿毆打原
      告，且被告於肇事後迄今仍無悔意，未為任何賠償，令原告身心受傷而痛苦萬
      分，迄今未癒，故請求非財產上損害金額六十一萬六千元。
三、證據：提出本院桃園簡易庭九十一年度桃簡字第四八七號刑事簡易判決、全民健
    康保險卡各一件、診斷證明書七紙、醫療費用收據十二紙、免用統一發票收據二
    紙（以上均為影本）為證。
乙、被告方面：
一、聲明：駁回原告之訴及假執行之聲請；如受不利判決，願供擔保請准宣告免為假
    執行。
二、陳述：
  (一)事發當時，被告正與在場桃聯食品股份有限公司員工談話，手上並未拿高爾夫球
    桿亦無毆打原告，是原告趁被告毫無防備以木棍先動手打人，致被告受有鼻子開
    放性骨折、眼睛挫傷併發紅腫之傷害，被告受傷後血流如注且倒地不起，並沒有
    與原告互毆的情形。況果如原告所稱，被告先用高爾夫球桿毆打原告，則原告之
    後再持木棍毆打被告，被告必定會集中注意力避免遭擊，焉會遭原告重擊顏面？
    而原告提出其受有「頭部鈍挫傷」之診斷證明書係在九十年八月二十八日開立，
    不能證明原告在九十年八月二十日曾遭被告毆打，且有偽造傷勢嫌疑。
  (二)再者，依鈞院九十一年度桃簡字第四八七號刑事判決書所載，原告並未受有腦震
    盪之傷害，原告主張其因腦震盪後遺症而跌倒造成左手橈骨骨折，陸續至國術館
    做治療所支出之費用與九十年八月二十日所發生之傷害事件無關，又原告提出收
    據均係國術館醫療收據，因國術館並非醫療機構，應不能採用作為計算醫療費用
    之依據。
三、證據：提出診斷證明書四份、照片一紙為證，並聲請傳喚證人劉武雄、陳聖宜。
參、本院依職權調閱本院桃園簡易庭九十一年桃簡字第四八七號及本院九十二年簡上
    字第一八七號刑事案卷（含臺灣桃園地方法院檢察署九十一年度偵字第三五○四
    號及九十年度偵字第一五二九五號偵查卷）；及向長安診所函詢原告因頭部鈍挫
    傷就診情形等節。
      理      由
一、按訴狀送達後，原告不得將原訴變更或追加他訴，但經被告同意、請求之基礎事
    實同一，或擴張、減縮應受判決事項之聲明者，不在此限。民事訴訟法第二百五
    十五條第一項第一款、第二款、第三款定有明文。本件原告起訴時，原請求被告
    賠償原告六十八萬元，並於本院九十二年十一月四日第一次言詞辯論期日，具體
    表明請求被告賠償項目包含醫藥費用六萬四千元、掛號及自費部分五千元、Ｘ光
    檢驗費一千元、交通費三萬元、孫女陪診費二萬元、中藥材費四萬元、未來醫治
    預算二萬元、精神慰撫金五十萬元，嗣於九十三年五月二十五日言詞辯論期日追
    加請求法定遲延利息而變更請求判決內容如聲明，各項損害賠償項目仍如九十二
    年十一月四日言詞辯論期日所述，繼於九十三年六月十五日言詞辯論期日變更請
    求被告賠償項目為醫藥費六萬四千元、精神慰撫金六十一萬六千元，核其先後訴
    之聲明變更，乃單純擴張應受判決事項聲明，而其各項損害賠償項目計算方式雖
    有不同，然其據以請求者皆基於被告於九十年八月二十日持高爾夫球桿毆打原告
    之事實，請求基礎事實同一，被告且對原告變更請求項目、內容表示同意，合於
    首揭民事訴訟法規定，其所為訴之變更應予准許，先予敘明。
二、查原告為被告之外祖父，訴外人謝金池、謝駿發為被告之父、兄，訴外人甲○、
    李傳福則為原告之子。被告因其父謝金池與訴外人陳等順及原告之子甲○間土地
    出租糾紛，於九十年八月二十日偕同謝金池、謝駿發共三人將渠等共乘之自用小
    客車停放於原告之子甲○出租土地之聯外道路上，原告之子甲○、李傳福、訴外
    人陳等順等人旋即到場與被告父子三人協商，原告嗣亦受通知前往處理，雙方於
    現場發生爭吵衝突等情，業經原告提出本院桃園簡易庭九十一年度桃簡字第四八
    七號刑事簡易判決為證，並經本院依職權調閱本院桃園簡易庭九十一年桃簡字第
    四八七號及本院九十二年簡上字第一八七號刑事案卷查核明確，且為兩造所不爭
    執，堪信為真實。原告主張被告於爭吵衝突中持高爾夫球桿毆打原告，致原告受
    有頭部鈍挫傷之傷害，雖為被告所否認，並以前揭情詞置辯，惟查：
  (一)原告主張被告持高爾夫球桿毆打其頭部，致其受有頭部鈍挫傷之傷害等情，業據
    原告提出長安診所出具診斷證明書一紙為證，被告雖以該診斷證明書出具時間為
    九十年八月二十八日，質疑該診斷證明書係偽造云云，然查，該診斷證明書記載
    開立時間雖係「九十年八月二十八日」，惟該診斷證明書註記醫師囑言則載明：
    「病人於九十年八月二十日至本院門診治療」等語，而經本院依職權向長安診所
    詢問原告於九十年八月二十日至該診所治療項目，長安診所覆稱：「病人乙○○
    於九十年八月二十日因頭部受傷至本診所就醫......，據患者自訴，就診當日早
    上由於頭頂部位受擊之後自覺有噁心、視力模糊而至本診所就醫，依病歷記載，
    當時的理學檢查並未發現受擊部位有明顯出血或血腫但有觸痛感，由於患者當時
    可清楚自訴症狀，意識尚稱清楚，因此告知病人可能是腦震盪，在給予相關衛教
    資料及止痛藥後囑咐患者返家休養」等語，有該診所回函一件在卷可按，足信原
    告確係在兩造發生衝突當日因頭部受擊前往長安診所就醫無誤，核與原告主張受
    有前述傷害之情節相符，被告空言指稱該診斷證明書係偽造云云，自無可採。
  (二)本件被告毆打原告之過程，據目擊證人甲○於本院桃園簡易庭九十一年桃簡字第
    四八七號及本院九十二年簡上字第一八七號刑事案件偵查及刑事審理中證稱：「
    我看到（高爾夫球桿）是丁○○拿的」、「上訴人（即謝金池、謝駿發與被告）
    說土地他們也有份，要乙○○給他們錢，後丁○○就拿高爾夫球桿敲乙○○的頭
    ，謝金池灑石灰粉，後乙○○就從地上檢一木棍揮過去打到丁○○的臉，之後乙
    ○○就走開」等語（見九十年度偵字第一五二九五號卷二十七頁背面、刑事二審
    卷八十頁），核與在場人李傳福於上開刑事案件偵查中證稱：「因謝駿發車子擋
    在路口，為方便廠商周海泉車進入，我與之發生爭吵，丁○○拿棍子在那揮，有
    打到我父親，謝金池要在車上拿石灰」等語相符（見上開偵卷五十一頁背面），
    另在場目擊之另一證人周海泉於偵查中亦具結證稱：「（扭打一起是幾人？）甲
    ○及其父（即原告）及謝姓父子三人（即被告及謝金池、謝駿發）」等語（同偵
    卷六十頁），按證人甲○雖為原告之子，然其就本件事實不論有利或不利於己方
    者均詳為供述，並無隱瞞之情，而證人周海泉不過為兩造發生糾紛土地之承租人
    ，與兩造間爭執利害關係不大，應無偏頗任一方之必要，且觀其所述，對雙方有
    利不利事實亦無隱諱，渠等證稱目睹兩造相互持高爾夫球桿、木棍毆打，自屬可
    信，且原告於與被告發生爭執當日下午即至長安診所看診，其確有如診斷證明書
    所載之傷害，已如前述，足證原告主張其遭被告持高爾夫球桿毆擊頭部致受有頭
    部鈍挫傷等情，洵堪採信。
  (三)被告於本院審理中雖復聲請訊問證人劉武雄、陳聖宜到庭，欲證明被告並未毆打
    原告等情，惟兩造間互毆之刑事案件，自九十年起歷經偵查、刑事一審、二審審
    理程序至九十二年九月二十四日判決確定之日止，歷時二年餘，兩造僅聲請訊問
    證人陳等順、周海泉二人以證明事發當時經過情形，而於刑事二審審理中經承審
    法官訊問有無其他事項或證據需要調查，被告及其父謝金池、其兄謝駿發均稱沒
    有其他證據需要調查等語（見刑事二審卷九十九頁），詎於本院審理中之九十三
    年三月十九日第四次言詞辯論期日突稱另有證人劉武雄、陳聖宜可以證明當時情
    形云云，茍證人劉武雄、陳聖宜等確實知悉事發當時經過，被告於多次偵查、審
    理中何以不聲請傳訊而終至經本院刑事庭判決被告傷害原告罪刑確定？則證人證
    詞是否可信，即容有疑；且證人劉武雄於本院訊問中自承其到場時，被告已經送
    醫院，未見被告與原告互毆等語（本院九十三年三月三十日言詞辯論筆錄），是
    證人劉武雄證詞自無足作為有利於被告之認定，而證人陳聖宜雖到庭具結證稱，
    事發當時伊為桃聯食品股份有限公司員工，有見到被告、原告等人在工廠門前爭
    執，爭執當中有見到原告持棍子自側面毆打被告，被告暈倒後立即送醫，沒有看
    到被告打原告等語，惟其亦自承伊是於開會當中因聽見樓下有人爭執才下樓觀看
    ，下樓時已見現場有五、六人在爭執，被告在工廠前走來走去等語（同日言詞辯
    論筆錄），則證人陳聖宜並未自首至尾均在場觀見事發經過，其雖證稱未見被告
    持高爾夫球桿毆擊原告，亦不足以為有利被告認定之依據。又被告因傷害原告之
    刑事案件，業經本院刑事庭以九十二年度簡上字第一八七號判決被告有期徒刑三
    月，如易科罰金以三百元折算一日確定在案，亦有該刑事判決書在卷可考，被告
    空言否認其有傷害行為，殊不足取，原告主張上開事實，堪認為真實。
三、原告既遭被告毆打成傷，已如前述，則原告依民法第一百八十四條第一項前段規
    定，請求被告應負侵權行為損害賠償之責，洵屬有據。茲分別論述如下：
  (一)醫療費用部分：按不法侵害他人之身體或健康者，對於被害人因此喪失或減少勞
    動能力或增加生活上之需要時，應負損害賠償責任，民法第一百九十三條第一項
    定有明文。查：
    (1)原告主張因遭被告毆傷，而於九十年八月二十一日至同年九月二十日前往欽習
      堂國術館治療，因而支出醫療費用一萬六千元，業據原告提出欽習堂國術館醫
      療費用收據一件為證，被告雖以國術館並非醫療機構，抗辯國術館出具醫療收
      據不能採用作為計算醫療費用之依據云云，惟查，出具本件原告提出醫療費用
      收據之欽習堂國術館業經行政院衛生署立案得從事損傷整復之治療，有原告提
      出該醫療費用收據在卷可按，且該國術館於上開治療期間係以生石膏、大黃、
      牡蠣、麝香、龍骨等藥材調配成涼血散以治療原告頭部挫傷，亦有原告提出記
      載治療細目之收據一紙在卷可按，其治療行為核與原告所受傷勢相合且屬必要
      ，是原告請求此部分之醫療費用，為有理由，應予准許。
    (2)原告另請求被告賠償其於九十二年六月九日至同年九月八日至欽習堂國術館治
      療支出之醫藥費用四萬八千元，固亦據提出欽習堂國術館出具醫療費用收據一
      件為證，惟被告辯稱：上開醫療費用單據與本件傷害行為無關等語。經查，原
      告於九十年八月二十日遭被告毆打而受有頭部鈍挫傷，已如前述，依其所受者
      僅皮肉外傷之情以觀，迄至九十二年六月九日已近二年，其間未據原告再就同
      一傷勢提出其他醫療費用單據，應已治療復原；原告雖復主張，九十二年六月
      至九月間醫療費用係因其頭部鈍挫傷後，時常頭暈目眩、頭重腳輕，致於九十
      一年六月九日昏眩跌倒，導致左手橈骨骨折，受傷後又因常感到酸痛，故至國
      術館看診拿藥及推拿，陸續支付醫藥費四萬八千元云云，然一般人跌倒原因多
      端，而原告係五年一月三十一日出生，有原告提出全民健康保險卡一件在卷可
      按，至九十一年六月九日已高齡八十六歲，體力未如青壯年人，衡屬常情，則
      其因年歲已高，體力日衰，或有頭暈目眩、頭重腳輕致不慎跌倒，非屬不可能
      ，且原告於九十一年六月九日因跌倒受有左手橈骨骨折傷害後，至九十二年六
      月九日赴國術館就醫，其間亦相隔一年，則其於九十二年六月九日至國術館治
      療是否與九十一年六月間左手橈骨骨折相關，亦屬有疑。原告既未能提出證據
      證明其於九十一年六月九日跌倒係因遭被告毆擊頭部鈍挫傷之後遺症，及其於
      九十二年六月九日迄同年九月八日間至國術館治療與被告傷害行為間，有何因
      果關係，自難認此部分醫療費用支出係因本件侵權行為所生財產上損害，是原
      告此部分請求，核屬無據，不應准許。
    (3)基上，原告請求被告賠償支出醫療費用之損失一萬六千元，洵屬有據，應予准
      許。逾此部分，則無理由，不應准許。
  (二)精神慰撫金部分：按不法侵害他人之身體、健康、名譽、自由、信用、隱私、貞
    操，或不法侵害其他人格法益而情節重大者，被害人雖非財產上之損害，亦得請
    求賠償相當之金額，民法第一百九十五條第一項前段定有明文。查本件被告傷害
    原告之身體，原告因此受有精神上之痛苦，情節重大，要堪認定，是原告依上開
    規定請求非財產上之損害賠償即精神慰撫金，自屬有據。本院審酌原告為被告之
    外祖父，事發當時已八十五歲，不識字，無己有不動產，現已無工作，平日由其
    子女奉養，而被告事發當時係三十五歲，高職畢業，打零工維生，每月收入約二
    至三萬元之譜，無自有不動產，已婚、育有三名子女等情，已據兩造陳明在卷，
    及原告因被告之傷害行為受有頭部鈍挫傷之傷害，被告則因原告持木棍反擊，受
    有鼻子開放性骨折、眼睛挫傷併發紅腫之傷害等一切情狀，認為原告請求六十一
    萬六千元精神慰撫金尚屬過高，應予核減為六萬元，方屬公允，逾此數額之請求
    ，為無理由。
四、末按給付無確定期限者，債務人於債權人得請求給付時，經其催告而未為給付者
    ，自受催告時起，負遲延責任；遲延之債務，以支付金錢為標的者，債權人得請
    求依法定利率計算之遲延利息；應付利息之債務，其利率未經約定，亦無法律可
    據者，週年利率為百分之五。民法第二百二十九條第二項前段、第二百三十三條
    第一項前段、第二百零三條復分別著有明文。查原告對於被告之損害賠償請求權
    ，係屬於未定給付期限之金錢債權，揆諸前述民法第二百二十九條第二項前段、
    第二百三十三條第一項前段、第二百零三條之規定，原告請求被告給付自受催告
    時即起訴狀繕本送達被告之翌日起按年利率百分之五計算之法定遲延利息，即屬
    有據。而被告係於九十二年十月十日收受原告起訴狀，有送達證書在卷可佐，準
    此，原告依侵權行為之法律關係，請求被告給付七萬六千元（含醫藥費用一萬六
    千元、精神慰撫金六萬元），及自起訴狀繕本送達被告翌日之九十二年十月十一
    日起至清償日止，按週年利率百分之五計算之法定遲延利息，為有理由，應予准
    許。逾此部分，則無理由，應予駁回。
五、本件原告雖陳明願供擔保請准宣告假執行，惟其勝訴部分，所命給付金額未逾五
    十萬元，應依職權宣告假執行，而被告就其所受不利判決陳明願供擔保，免為假
    執行之宣告，爰酌定相當擔保金額准許之；至原告敗訴部分，原告之訴既經駁回
    ，其假執行之聲請亦失所附麗，應併予駁回。
六、據上論結，原告之訴為一部有理由、一部無理由，依民事訴訟法第七十九條、第
    三百八十九條第一項第五款、三百九十二條，判決如主文。
中　　　華　　　民　　　國　　九十三　　年　　　六　　　月　　二十九　　日
                                        臺灣桃園地方法院民事第二庭
~B法　　　官　管靜怡
右為正本係照原本作成
如對本判決上訴須於判決送達後廿日內向本院提出上訴狀
中　　　華　　　民　　　國　　九十三　　年　　　六　　　月　　三十　　　日
~B書　記　官　許家慧
